臺灣臺南地方法院交通事件裁定　　 93年度交聲更(一)字第6號
移送機關　　交通部公路總局嘉義區監理所臺南監理站
受處分人
即異議人　　甲○○　男　54歲.
上列受處分人因違反道路交通管理處罰條例案件，對於交通部公
路總局嘉義區監理所臺南監理站93年4月26日所為之裁決處分（
處分案號：嘉監南字第裁00-00000000號）聲明異議，前經本院
以93年度交聲字第237號裁定異議駁回，受處分人提起抗告後，
復經臺灣高等法院臺南分院以93年度交抗字第142號將原裁定撤
銷並發回更審，本院裁定如下：
    主  文
原處分撤銷。
甲○○汽車駕駛人停車時，在道路收費停車處所停車，不依規定
繳費，處罰鍰新臺幣陸佰元。
    理  由
一、原處分意旨略以：受處分人即異議人甲○○所有之車牌號碼
    YT-9386號自用小客車，於民國88年5月15日上午10點03分左
    右，經人駕駛並停放在高雄市○○○路附近之道路收費停車
    處所後，有不依規定繳費之違規事實，而為高雄市政府警察
    局交通大隊警員依規定予以逕行舉發。後來原處分機關即交
    通部公路總局嘉義區監理所臺南監理站經查證結果，又以上
    述違規事實明確，乃依照道路交通管理處罰條例第56條第1
    項第11款及第85條第3項等規定，裁處該車之所有人即異議
    人罰鍰新臺幣1千2百元。
二、聲明異議意旨則略以：受處分人即異議人甲○○並不否認其
    所有之車牌號碼YT-9386號自用小客車，於88年5月15日上午
    10點03分左右，有經人駕駛並停放在高雄市○○○路附近之
    道路收費停車處所後，而不依規定繳費之違規事實，然前述
    小客車業於88年7月26日辦理過戶，而過戶當時並無本件違
    規紀錄，且其曾與該車過戶後之所有人約定過戶後之違規處
    罰，均由過戶後之所有人承受，後來原處分機關竟仍通知異
    議人有前述違規罰款未繳清，實在不合理，而且損害異議人
    之權益，故異議人不服原裁處，而提起本件異議。
三、按汽車駕駛人在道路收費停車處所停車，而不依規定繳費者
    ，處汽車駕駛人新臺幣6百元以上1千2百元以下罰鍰，道路
    交通管理處罰條例第56條第1項第11款定有明文。又汽車違
    反道路交通管理事件屬於「違規停車而駕駛人不在場」，當
    場不能或不宜攔截掣單舉發者，得逕行舉發之。前項逕行舉
    發，應記明車輛牌照號碼、車型、車身顏色等，先向省（市
    ）交通資料機構查明汽車所有人姓名、住址後，再行掣單舉
    發，並在通知單被通知人姓名欄上註明「逕行舉發案件」，
    將通知聯派員送達或掛號郵寄汽車所有人後，將移送、迴覆
    聯移送管轄機關處理，本件違規事實發生時之違反道路交通
    管理事件統一裁罰標準及處理細則第23條第1項及第2項亦分
    別規定甚明。另處理機關對於逕行舉發之違反道路交通管理
    事件，其汽車所有人已到案告知違規駕駛人姓名、住址者，
    應即另行擇期通知違規駕駛人到案依法處理。汽車所有人逾
    期不到案或不告知違規駕駛人之姓名、住址者，依道路交通
    管理處罰條例第85條第3項規定處罰汽車所有人，本件違規
    事實發生時之違反道路交通管理事件統一裁罰標準及處理細
    則第24條亦規定甚明。
四、經查：
    （一）受處分人即異議人甲○○並不否認其所有之車牌號碼
          YT-9386號自用小客車，於88年5月15日上午10點03分
          左右，有經人駕駛並停放在高雄市○○○路附近之道
          路收費停車處所後，而不依規定繳費之違規事實，且
          有高雄市政府警察局（88）高市警刑交相字第8Ｚ0000
          000000號舉發違反道路交通管理事件通知單一紙在卷
          可資佐證，顯見異議人所有之上開小客車，於前述時
          、地，有經人駕駛並在道路收費停車處所停車，而不
          依規定繳費之違規行為，應可認定。
    （二）然而，上開舉發違反道路交通管理事件通知單本應由
          舉發單位即高雄市政府警察局交通大隊合法送達於受
          處分人即異議人甲○○，但因本件違規事實發生至今
          已事隔多年，相關送達資料並於90年間因水災而已毀
          損，且該送達函件亦因逾越查詢期限，而無從向郵政
          機關查詢相關送達情形，且該舉發單位亦未留存任何
          業已合法送達予異議人之相關佐證資料等情，則有高
          雄市政府交通局93年11月11日高市交2字第093003483
          6號函一份附卷可參，故本件舉發通知單經查則尚難
          認為業已合法送達予該小客車之所有人即異議人。
    （三）又依照「違反道路交通管理事件統一裁罰基準及處理
          細則」第2條第2項以及同細則第41條等規定可知，違
          反道路交通管理事件之裁罰基準，係以當事人接到違
          規舉發通知單後，「有無逾越到案日期繳納罰款及到
          案與否」，為設定裁決罰鍰數額及駕駛執照吊扣期間
          之主要準據之一，故行為人有無於到案日期前繳交罰
          鍰或到案與否，對於行為人究應處以法定最低額或較
          高額罰鍰，實具有重要之決定性。又違反道路交通管
          理事件之處罰為一行政秩序罰，其對於違規之行為人
          所為之處罰，顯然影響行為人之權利義務，性質上為
          負擔之行政處分，是其應有行政法基本原則之要求：
          即行政行為應遵循公正、公開與民主之程序，確保依
          法行政原則，以保障人民權益，增進人民對行政之信
          賴（此亦為行政程序法第1條開宗明義所揭示），故
          為保障違反道路交通管理事件行為人之權益，舉發單
          位自應於舉發通知單上，詳為記載「應到案日期」及
          「應到案處所」，以利行為人得遵期到案繳交罰款，
          或對其違規之行為有陳述、爭執之機會。基此，
          本件之舉發通知單既難認為業已合法送達，則異議人
          顯然無從根據該舉發通知單上之「應到案日期」及「
          應到案處所」，遵期到案繳交罰款，或對其前述違規
          行為有陳述、爭執。
    （四）然如前述，本件舉發通知單是否合法送達予受處分人
          即異議人甲○○業已無從認定，而原處分機關即交通
          部公路總局嘉義區監理所臺南監理站就此疏漏不僅未
          經查明，而且亦未依循「違反道路交通管理事件統一
          裁罰基準及處理細則」第31條第1項之相關規定加以
          審查，並要求原舉發單位補正而另行通知異議人，後
          來逕以前開違規事實明確，即貿然對於異議人處以法
          定最高額罰鍰新臺幣1千2百元之處分，此項裁處經核
          尚有違法之嫌，而非適當。
    （五）至於受處分人即異議人甲○○雖辯稱：前述小客車已
          辦理過戶登記完畢，而違規罰款應係繳清後始能完成
          過戶；又其曾與過戶後之所有人約定過戶後之違規處
          罰，均由過戶後之所有人承受，後來原處分機關竟仍
          處罰異議人，實在不合常理等語。然查，本件案載違
          規當時為88年5月15日，而異議人之前開自用小客車
          係遲至88年7月26日始辦理汽車所有人變更登記完畢
          等情，有88年7月26日汽（機）車過戶登記書及原處
          分機關即交通部公路總局嘉義區監理所臺南監理站93
          年5月31日嘉監南字第0930012372號函各一份在卷可
          憑，顯見本件違規事實發生當時，異議人仍為上述車
          牌號碼YT-9386號自自用小客車之所有人無疑。因此
          ，原處分機關就本件交通違規事實，對於違規當時之
          汽車所有人即異議人加以裁處，經核於法並無違誤。
          再者，本案經舉發員警於88年7月22日依法逕行製單
          舉發，而前述交通部公路總局嘉義區監理所臺南監理
          站乃於同年8月5日始將該違規資料鍵入電腦列管（有
          委外入案章可稽），亦即異議人於88年7月26日辦理
          過戶手續時，監理機關之電腦連線資料中尚無本案違
          規資料，因此異議人於辦理過戶時，實際上並未繳交
          本案之違規罰鍰一情，亦據前述嘉監南字第09300123
          72號函敘明在卷可查，故異議人實際上亦應未繳交本
          件交通違規之任何罰款。此外，異議人就本件小客車
          辦理過戶時，曾與過戶後之所有人約定過戶後之違規
          處罰，均由過戶後之所有人承受等情縱然屬實，則因
          該項約定僅係異議人與該過戶後之所有人間因私法契
          約所發生之民事法律關係，異議人尚難據此而欲免除
          其上述交通違規責任，至於異議人繳交本件罰款後，
          是否得以向過戶後之所有人請求損害賠償，則亦係雙
          方因契約關係所衍生之民事法律問題，與本件交通違
          規裁罰經核尚屬無涉。從而，異議人前開所辯：該違
          規罰鍰理應繳清，否則亦應由過戶後之所有人承受等
          語，應非有理，而不可採。
五、綜上所述，本件原裁決處分既有前述違法情形，故應由本院
    裁定將原處分撤銷。然因受處分人即異議人甲○○所有之上
    開小客車，於前述時、地，有經人駕駛並在道路收費停車處
    所停車，而不依規定繳費之違規行為既可認定，故本院仍應
    依照道路交通管理處罰條例第56條第1項第11款及第85條第3
    項等規定，並審酌上開違規情節之輕重，另為違規當時之該
    小客車所有人即異議人如主文第2項所示之諭知，以資適法
    。
六、據上論斷，應依道路交通案件處理辦法第20條前段，裁定如
    主文。
中　　華　　民　　國　　94　　年　　3 　　月　　15　　日
                  交通法庭    法　官  陳志成
以上正本證明與原本無異。
如不服本裁定應於送達後5日內向本院提出抗告狀。
                               書記官  黃瓊蘭
中　　華　　民　　國　　94　　年　　3 　　月　　15　　日
